臺灣高等法院臺南分院刑事判決
110年度上易字第39號
上  訴  人  臺灣嘉義地方檢察署檢察官
被      告  涂慧慈




輔  佐  人  黃誼如



上列上訴人因被告賭博案件，不服臺灣嘉義地方法院109年度易
字第435號中華民國109年11月30日第一審判決（起訴案號：臺灣
嘉義地方檢察署108年度偵字第6767號），提起上訴，本院判決
如下：
    主  文
上訴駁回。
    理  由
一、公訴意旨略以：被告涂慧慈與經營香港六合彩、臺灣大樂透
    、今彩539 等賭博網站之另案被告林勝輝（綽號電動輝）、
    受雇於林勝輝擔任會計、負責與下游組頭對帳之另案被告翟
    苡珊（綽號小杜）（另案被告林勝輝、翟苡珊所涉賭博犯行
    ，業經臺灣臺中地方法院以108 年度金訴字第54號判處罪刑
    ），共同基於意圖營利而提供賭博場所、聚眾賭博之犯意聯
    絡，自民國102 年12月間某日起至106 年3 月間某日止，由
    擔任下游組頭之被告涂慧慈招攬不特定賭客，利用網際網路
    連結登入網站之虛擬賭博場所對賭財物。其賭博方法係由賭
    客任意簽選號碼下注，並核對香港六合彩、臺灣大樂透、今
    彩539 之開獎號碼決定輸贏作為兌獎依據，賭客若簽中「2
    星」、「3 星」、「4 星」者，可獲得倍數不等之彩金，如
    未簽中，所繳之賭資則歸被告涂慧慈及另案被告林勝輝所有
    ，並由被告涂慧慈以其向華南商業銀行申請之帳號00000000
    0000號帳戶（下稱系爭帳戶），轉匯至另案被告翟苡珊之合
    作金庫商業銀行中山分行帳號0000000000000 號帳戶（下稱
    翟苡珊帳戶）、黃昱鈞之彰化商業銀行帳號00000000000000
    號帳戶（下稱黃昱鈞帳戶），及林羿璇之彰化商業銀行帳號
    00000000000000號帳戶（下稱林羿璇帳戶）。嗣因另案被告
    林勝輝、翟苡珊為警查獲後，經警調閱相關帳戶往來資料，
    始循線查獲上情。因認被告涂慧慈涉犯刑法第268 條前段之
    圖利供給賭博場所、同條後段之圖利聚眾賭博罪嫌云云。
二、按犯罪事實應依證據認定之，無證據不得認定犯罪事實；不
    能證明被告犯罪者，應諭知無罪之判決；檢察官就被告犯罪
    事實，應負舉證責任，並指出證明之方法；被告或共犯之自
    白，不得作為有罪判決之唯一證據，仍應調查其他必要之證
    據，以察其是否與事實相符。刑事訴訟法第154 條第2 項、
    第301 條第1 項、第161 條第1 項、第156 條第2 項分別定
    有明文。又事實之認定，應憑證據，如未能發現相當證據，
    或證據不足以證明，自不能以推測或擬制之方法，以為裁判
    基礎；認定不利於被告之事實，須依積極證據，苟積極證據
    就被告有罪未達無庸置疑之地步，而不足為不利於被告事實
    之認定時，即應為有利於被告之認定；檢察官對於起訴之犯
    罪事實，應負提出證據及說服之實質舉證責任，倘其所提出
    之證據，不足為被告有罪之積極證明，或其指出證明之方法
    ，無從說服法院以形成被告有罪之心證，基於無罪推定之原
    則，自應為被告無罪判決之諭知，均為最高法院30年上字第
    816 號、40年台上字第86號、92年台上字第128 號判例釋之
    至明，復為刑事妥速審判法第6 條所明定。再者，被告之自
    白為證據之一種，須非出於強暴、脅迫、利誘、詐欺或其他
    不正之方法，且與事實相符者，方得採為證據，故被告雖經
    自白，仍應調查其他必要之證據，以察其與事實是否相符，
    苟無法證明其與事實相符，根本即失其證據之證明力，不得
    採為判斷事實之根據，最高法院46年台上字第809 號判例意
    旨亦可參照。另本件證據能力部分，均為最有利於檢察官之
    採認。亦即，採認檢察官所提全部證據之證據能力，仍無法
    獲致被告有罪心證之認定（理由詳後），自無贅予究明證據
    能力有無之必要。
三、公訴意旨認被告涉犯上開圖利供給賭博場所、圖利聚眾賭博
    罪嫌，無非係以另案被告林勝輝、翟苡珊之供述，及另案被
    告翟苡珊之合作金庫商業銀行帳戶開戶資料及分析資料、黃
    昱鈞之彰化商業銀行帳戶之開戶資料分析資料、林羿璇之彰
    化商業銀行帳戶之開戶資料及分析資料、被告之華南商業銀
    行帳戶之開戶資料及交易明細、賭博網站會員、管理階層登
    入畫面2 張等，為其主要論據。
四、訊據被告涂慧慈堅決否認有圖利供給賭博場所、圖利聚眾賭
    博犯行，辯稱：我沒有在經營簽賭之網站，沒有作組頭，僅
    有自己簽賭，當時有人教我如何登入賭博網站，但現在都已
    經忘記。我也有幫朋友轉帳去簽賭，但沒有賺朋友的錢。華
    南銀行之系爭帳戶是我自己在使用，沒有借給他人使用，我
    不會匯款，當時叫誰處理，現在已不記得，但非我女兒。我
    也不記得有無別人將錢轉帳到我系爭帳戶之戶頭。我會簽賭
    ，是因為我有一個憂鬱症的小孩需要我扶養。我沒有當組頭
    ，也沒有幫助組頭。林勝輝、翟苡珊、黃昱鈞、林羿璇我都
    不認識等語。輔佐人陳稱：我母親做的事情也沒有告訴我，
    可能怕我罵她。據我所知，我母親只有自己簽賭而已，她沒
    有能力做下游組頭等語。
五、本案之爭點厥為：㈠被告是否為起訴書所載其為經營賭博網
    站之林勝輝之「下游組頭」而與林勝輝、翟苡珊為刑法第26
    8條之圖利供給賭場、聚眾賭博罪之共同正犯？㈡被告是否有
    檢察官上訴書所指之將系爭帳戶出借予他人作為賭資、彩金
    轉入匯出之用，而為上開犯行之幫助犯？㈢被告是否純為網
    站簽賭而親自使用系爭帳戶？經查：
  ㈠於102 年12月至106 年3 月間，系爭帳戶分別有與以另案被
    告林勝輝為首賭博集團下之翟苡珊帳戶、林羿璇帳戶，有賭
    博資金之金錢往來一情，業據另案被告林勝輝、翟苡珊分別
    於警詢中證述明確（見警卷第31至43、49頁），並有翟苡珊
    帳戶分析資料、林羿璇帳戶分析資料、系爭帳戶交易明細、
    賭博網站會員、管理階層登入畫面附卷足稽（見警卷第10至
    16、52至96、118至127頁）。又系爭帳戶為被告所申設一節
    ，亦據被告於警詢及原審審理中坦認在卷（見警卷第2 頁、
    原審卷第179 頁）。是上情均堪認定。
　㈡若被告果為林勝輝之下游組頭，則依吾人辦案之實務經驗，
    林勝輝與被告間之報酬約定如何計算？（即被告將賭客簽賭
    之各種牌支彙整後以網路傳輸給林勝輝，被告就各種牌支每
    支可向林勝輝抽佣多少？）並未據檢察官說明及舉證。另林
    勝輝、翟苡珊於警詢供述相關涉嫌人及指認犯罪嫌疑人紀錄
    表時，均未提及被告（警卷第17-30頁、35-47頁），足認被
    告並非林勝輝之下游組頭甚明。
　㈢林勝輝經營本案之網路簽賭站所使用與賭客資金往來之帳戶
    （即賭資匯入、彩金匯出），依起訴書所載，係翟苡珊、黃
    昱鈞、林羿璇上開銀行帳戶；若謂被告上開之系爭帳戶係其
    交給林勝輝供經營簽賭站使用而構成幫助圖利供給賭博場所
    、圖利聚眾賭博罪，其證據何在？並未據檢察官說明及舉證
    。被告堅稱其上開之系爭帳戶一直為其所使用云云，固堪質
    疑（詳後述），惟依起訴書所載，被告係將賭資從上開之系
    爭帳戶轉匯至翟苡珊、黃昱鈞、林羿璇上開銀行帳戶，足認
    被告並無檢察官上訴書所指之幫助圖利供給賭博場所、圖利
    聚眾賭博犯行，亦甚明確。
  ㈣被告是否純為網站簽賭而親自使用系爭帳戶？經查：　
　⑴被告雖於警詢及原審、本院審理中陳稱係其進行賭博行為云
    云。惟觀諸系爭帳戶交易明細，可知【系爭帳戶持用人於10
    2 年12月至107 年3 月間即卷附系爭帳戶交易明細之起迄期
    間，多以「網路銀行轉帳」方式進行交易，而網路銀行轉帳
    之時間亦大多於夜間】。甚且，系爭帳戶之使用情形多端，
    如有和潤企業匯入系爭帳戶新臺幣（下同）30萬元、繳納臺
    灣樂天公司款項、樂購蝦皮匯入系爭帳戶1 元、繳納華銀信
    用卡款項、商店街匯入系爭帳戶1 元、現金回饋匯入系爭帳
    戶94元（見警卷第86、88至96頁）。其中，樂購蝦皮、商店
    街、現金回饋雖均僅匯入系爭帳戶1 元，然必為系爭帳戶使
    用人確有使用系爭帳戶於相關網站買賣購物，或使用信用卡
    交易產生現金回饋，方有上開交易明細出現之可能。然經原
    審以旁敲側擊方式訊問被告其日常生活作息、消費習慣等節
    時，業據被告陳稱：目前身體狀況不好，這幾年越來越嚴重
    ，眼睛不太好，之前可能較輕，伊睡眠品質不好，有時候睡
    2 個小時就起床，很晚睡，睡不久就醒來。伊平常不會使用
    網路，不會用電腦，不知道網咖這種地方，伊是領漁保，1 
    個月1 萬元，提領時，伊去農會拿簿子給農會職員，渠等會
    幫忙寫，就可以領錢。伊先生往生之後，就說不要繳了，就
    從那時候開始領，伊不記得提款卡號碼，就請渠等幫忙用，
    另外有老人年金的帳戶，是伊先生繳的，先生往生後，就給
    伊領，也是農會帳戶。伊有1 個華南銀行帳戶，伊沒有在使
    用。伊是國小畢業，有讀跟沒有讀一樣，伊不會使用電腦等
    語（見原審卷第174 、176 、178 至179 、221 頁）。輔佐
    人黃誼如亦於原審審理中稱：被告有行動電話，但被告不太
    會用，之前伊有買舊式按鍵式電話，被告比較會用等語無誤
    （見原審卷第176頁）。是由被告上開身體、智識狀況、提
    領金錢狀況、不會使用網路、電腦、比較會使用按鍵式行動
    電話等節，及由原審直接審理觀之，被告上情顯然與上開系
    爭帳戶所顯示之交易狀況有異。則【被告雖為系爭帳戶之申
    設人，然是否確為系爭帳戶之持用人，即非無疑】。
  ⑵另原審依職權傳訊系爭帳戶交易明細中往來頻繁之對象羅于
    倢（現已更名為羅玉燕），據其於原審審理中結證稱：伊不
    認識被告，與被告沒有金錢往來，在系爭帳戶內之往來，是
    伊與輔佐人有金錢借貸關係，輔佐人叫伊匯款到系爭帳戶。
    105 、106 年輔佐人會帶日本的東西進來，伊有跟渠買，會
    匯款到渠所指定的帳戶等語（見原審卷第209 至210 、212
    、215 頁）。對於證人羅于倢之證述，輔佐人並不爭執。是
    倘如系爭帳戶確係由被告所持用，何以證人羅于倢於105 、
    106 年間與輔佐人之買賣交易，所支付予輔佐人之價金，不
    直接匯入輔佐人自身帳戶，而要多此一舉先匯入被告帳戶後
    ，再由被告以其他方式交予輔佐人？是【系爭帳戶是否確為
    被告所持用，顯有疑問】。
　⑶綜上，被告之輔佐人是否始為系爭帳戶之持用人並為簽賭之
    人？不無疑問。（按輔佐人於嘉義地檢署109年度偵字第282
    號賭博案之偵查中，坦承自108年12月初起至被查獲止有經
    營香港六合彩之簽賭站等情，見原審卷第127-128頁）
  ㈤綜上所陳，被告之自白為系爭帳戶之持用人，核與系爭帳戶
    交易明細所顯示之帳戶使用情形有異，與事實顯不相符，有
    如前述，則依前揭判例意旨，其自白並無證明力，不得採為
    判斷事實之根據。而公訴意旨認被告涉犯上開罪嫌之其他證
    據，亦僅能顯示另案被告林勝輝、翟苡珊確實與系爭帳戶持
    有人有賭博資金往來之事實，尚不足直接或間接推認被告即
    為當時系爭帳戶持用之人。此外，復查無其他積極證據足資
    證明被告確有檢察官所指之本件罪嫌，是就此部分犯行應認
    被告罪嫌尚有不足，基於無罪推定之原則，被告經提起公訴
    之上開罪嫌即屬不能證明，揆諸上揭說明，自應諭知無罪之
    判決。
六、從而，原審以不能證明被告犯罪，而諭知被告無罪，並無違
    誤，檢察官上訴意旨略以被告將系爭帳戶出借予他人作為賭
    資、彩金轉入匯出之用，其與林勝輝、翟苡珊縱無圖利供給
    賭博場所、聚眾賭博之共同犯意聯絡，至少具備幫助之犯意
    及行為，顯為幫助犯云云，因而指摘原判決不當，依上開說
    明，尚有誤會，是檢察官上訴為無理由，應予駁回。
據上論斷，應依刑事訴訟法第368條，判決如主文。
本案經檢察官柯文綾提起公訴，檢察官林津鋒提起上訴，檢察官
林李嘉到庭執行職務。
中　　華　　民　　國　　110 　年　　4 　　月　　27　　日
                  刑事第二庭    審判長法　官  陳顯榮
                                      法　官  陳弘能
                                      法　官  黃裕堯
以上正本證明與原本無異。
不得上訴。
　　　　　　　　　　　　　　　　　　　書記官  黃雅雲
中　　華　　民　　國　　110 　年　　4 　　月　　27　　日